臺灣苗栗地方法院刑事判決
110年度金訴字第79號
公  訴  人  臺灣苗栗地方檢察署檢察官
被      告  蕭幃淕


上列被告因違反洗錢防制法等案件，經檢察官提起公訴（110年
度偵字第5167號、110年度偵字第5168號），因被告於本院準備
程序中，就被訴之事實為有罪之陳述，經本院告知簡式審判程序
意旨，並聽取當事人之意見後，本院合議庭裁定改依簡式審判程
序審理，判決如下：
    主    文
蕭幃淕犯洗錢防制法第十四條第一項之洗錢罪，處有期徒刑肆月
，併科罰金新臺幣肆萬元，罰金如易服勞役，以新臺幣壹仟元折
算壹日。
    犯罪事實
一、蕭幃淕意圖為自己不法所有，基於詐欺取財、隱匿犯罪所得
    去向之犯意，透過不知情之霍榆鑫介紹（原姓名：霍睿麟，
    涉嫌共同詐欺取財罪嫌部分，另由臺灣桃園地方檢察署檢察
    官以109年度偵字第11580號為不起訴處分），於民國107年3
    月26日，在桃園市○○區○○路00號之遠東百貨公司內，化名「
    徐帷怈」並對林稚倫佯稱：投資法國杜佛金融控股公司，可
    於半年後獲利云云，致林稚倫陷於錯誤，依指示：⒈於107年
    3月26日匯款新臺幣（下同）21萬元至霍榆鑫之中國信託銀
    行帳戶（帳號：000000000000號，下稱中國信託帳戶）；⒉
    於同年3月31日，在桃園市○○區○○○路0段00號之麥當勞餐廳
    內，交付現金23萬元予霍榆鑫；⒊於同年5月1日匯款2萬元至
    中國信託帳戶；⒋於同年5月10日匯款10萬元至霍榆鑫之國泰
    世華銀行帳戶（帳號：000000000000號，⒈至⒋交予霍榆鑫之
    金額共計56萬元）；⒌另分別於同年5月31日、6月18日、29
    日、30日、7月18日、20日、8月2日及20日，匯款22萬元、4
    萬元、6萬元、19萬元、3萬元、60萬元、81萬元及16萬元（
    金額共計211萬元）至不知情之朱立芳（業經臺灣苗栗地方
    法院判決無罪確定）所申辦國泰世華銀行苗栗分行帳號0000
    00000000號帳戶內，該等款項隨即遭蕭幃淕提領或轉帳，造
    成隱匿詐欺犯罪所得去向之結果。嗣因林稚倫向蕭幃淕查詢
    未獲回覆，始知受騙。
二、案經林稚倫訴由臺南市政府警察局歸仁分局報告及臺灣苗栗
    地方檢察署檢察官簽分後偵查起訴。
    理    由
壹、證據能力之說明
    本件被告蕭幃淕所犯非死刑、無期徒刑或最輕本刑有期徒刑
    三年以上之罪，亦非高等法院管轄第一審案件，且於準備程
    序進行中，被告先就被訴事實為有罪之陳述，經告以簡式審
    判程序之旨，並聽取當事人之意見後，本院依刑事訴訟法第
    273條之1第1項之規定，裁定由受命法官獨任進行簡式審判
    程序，是本件之證據調查，依刑事訴訟法第273條之2規定，
    不受同法第159條第1項、第161條之2、第161條之3、第163
    條之1及第164條至第170條規定之限制，合先敘明。
貳、實體方面
一、上開犯罪事實，訊據被告於本院審理中坦承不諱，核與告訴
    人林稚倫、證人霍榆鑫、朱立芳於警詢、偵查中證述之情節
    大致相符【見臺南市政府警察局歸仁分局刑案偵查卷宗（下
    稱警卷）第1至8頁，臺灣苗栗地方檢察署110年度他字第405
    號卷第43至47頁，同署109年度偵字第2018號卷（下稱偵201
    8卷）第8至9、23至24頁，臺灣桃園地方檢察署109年度偵字
    第11580號卷第33至35、137至140頁，臺灣臺南地方檢察署1
    08年度偵字第21229號卷（偵21229卷）第16至17頁】，並有
    告訴人提出之LINE對話紀錄、匯款資料、朱立芳國泰世華銀
    行帳戶與霍榆鑫中國信託帳戶之交易明細在卷可考（見警卷
    第23至24頁，偵2018卷第31至76頁，偵21229卷第18至28頁
    ），足認被告之任意性自白與事實相符，洵值採信。故本案
    事證明確，被告犯行堪以認定，應依法論科。
二、論罪科刑：
  ㈠按洗錢防制法第2條規定：「本法所稱洗錢，指下列行為：一
    、意圖掩飾或隱匿特定犯罪所得來源，或使他人逃避刑事追
    訴，而移轉或變更特定犯罪所得。二、掩飾或隱匿特定犯罪
    所得之本質、來源、去向、所在、所有權、處分權或其他權
    益者。三、收受、持有或使用他人之特定犯罪所得」。從而
    ，行為人對於特定犯罪所得，基於洗錢之犯意，參與整體洗
    錢過程中任一環節之處置、分層化或整合行為，致生保護法
    益之危險者，即應屬洗錢防制法所欲禁絕之洗錢行為，至該
    行為是否已使特定犯罪所得轉換成合法來源之財產，則非所
    問。而上開第1款之洗錢行為，祗以有掩飾或隱匿特定犯罪
    所得來源之意圖，與「移轉」或「變更」特定犯罪所得之行
    為，即為已足，不以有掩飾或隱匿特定犯罪所得來源之行為
    為必要。所稱「移轉特定犯罪所得」，係指將刑事不法所得
    移轉予他人，以達成隱匿效果而言；所謂「變更特定犯罪所
    得」，乃指將刑事不法所得之原有法律或事實上存在狀態予
    以變更而達成隱匿效果。至所意圖隱匿者究為自己、共同正
    犯或他人之特定犯罪所得來源，皆非所問。又上述第2款之
    洗錢類型，固多以迂迴曲折之方式輾轉為之，但不以透過多
    層之交易活動為限，且掩飾或隱匿之管道是否為共同正犯或
    其他第三人，亦可不問（最高法院110年度台上字第5101 號
    判決同此意旨）。查被告將告訴人受詐騙而交付之金錢，以
    轉讓或提領之方式造成金流斷點、去化金錢來源而無法追蹤
    ，自已構成洗錢行為甚明。是核被告所為，係犯刑法第339
    條第1項之詐欺取財罪、洗錢防制法第14條第1項之洗錢罪。
  ㈡被告以一行為同時觸犯刑法第339條第1項之詐欺取財罪、洗
    錢防制法第14條第1項之洗錢罪，為想像競合犯，應依刑法
    第55條前段規定，從一較重之洗錢罪處斷。
  ㈢按犯前2條之罪，在偵查或審判中自白者，減輕其刑，洗錢防
    制法第16條第2項定有明文。查被告就本案洗錢犯行，業於
    本院審理中坦承不諱（見本院卷第144、155頁），應依上開
    規定減輕其刑。
  ㈣爰以行為人之責任為基礎，審酌被告正值青年，且有固定工
    作，竟偽以投資名義對告訴人行使詐術，造成告訴人受騙而
    交付金錢，所生之財產損害非微，顯然欠缺遵法意識，對社
    會正常交易秩序有重大危害，應予責難；兼衡其犯後終能坦
    承犯行、正視己過，並與告訴人成立和解（惟尚未實際履行
    ）之態度，另自陳大學畢業之智識程度，現從事財金相關行
    業、每月收入約52,000元，與繼父、母親同住之家庭生活狀
    況（見本院卷第156頁），與告訴人之意見（見本院卷第157
    頁）等一切情狀，量處如主文所示之刑，並就罰金刑部分諭
    知易服勞役之折算標準，以資懲儆。
三、沒收部分：
    按前條犯罪所得及追徵之範圍與價額，認定顯有困難時，得
    以估算認定之。第38條之追徵，亦同。宣告前二條之沒收或
    追徵，有過苛之虞、欠缺刑法上之重要性、犯罪所得價值低
    微，或為維持受宣告人生活條件之必要者，得不宣告或酌減
    之，刑法第38條之2定有明文。查被告本案共計詐得款項267
    萬元；又被告事後已與告訴人成立和解，願賠償告訴人500
    萬元，有本院111年度附民字第85號和解筆錄可考（見本院
    卷第161至162頁），是被告須給付告訴人之賠償金額，已超
    出其因本案犯罪所得之不法利益，又縱被告未能依該和解成
    立內容履行，告訴人亦可以該和解筆錄為民事強制執行名義
    ，向本院民事執行處聲請強制執行，以達令其債權受清償之
    目的。堪認據被告與告訴人成立之和解內容，已可達到沒收
    制度剝奪被告因犯罪獲得不法利益之立法目的，如再宣告沒
    收上開犯罪所得，反可能使被告遭受雙重剝奪，甚至喪失償
    債能力，而無法依期支付賠償金予告訴人，顯有過苛之虞，
    爰依刑法第38條之2第2項規定，不予宣告沒收或追徵。
據上論斷，應依刑事訴訟法第273條之1第1項、第299條第1項前
段，洗錢防制法第2條第2款、第14條第1項、第16條第2項，刑法
第11條前段、第339條第1項、第55條、第42條第3項前段，刑法
施行法第1條之1第1項，判決如主文。
本案經檢察官蕭慶賢提起公訴，檢察官林宜賢到庭執行職務。
中　　華　　民　　國　　111 　年　　5 　　月　　23　　日
                  刑事第四庭  法  官  申惟中
以上正本證明與原本無異。　　　　　　　　　　　　　　　　如不服本判決應於收受判決後20日內向本院提出上訴書狀，並應敘述具體理由。其未敘述上訴理由者，應於上訴期間屆滿後20日內向本院補提理由書(均須按他造當事人之人數附繕本)「切勿逕送上級法院」。告訴人或被害人如對本判決不服者，應具備理由請求檢察官上訴，其上訴期間之計算係以檢察官收受判決正本之日期為準。　　　　　　　　　　　　　　　　　　　　　　　    　　　　　　　　　　　　　書記官　陳邦旗　　　　　　
中　　華　　民　　國　　111 　年　　5 　　月　　23　　日

附錄本案論罪科刑法條：
中華民國刑法第339條
意圖為自己或第三人不法之所有，以詐術使人將本人或第三人之
物交付者，處5年以下有期徒刑、拘役或科或併科50萬元以下罰
金。
以前項方法得財產上不法之利益或使第三人得之者，亦同。
前二項之未遂犯罰之。

洗錢防制法第14條
有第二條各款所列洗錢行為者，處 7 年以下有期徒刑，併科新
臺幣 5 百萬元以下罰金。
前項之未遂犯罰之。
前二項情形，不得科以超過其特定犯罪所定最重本刑之刑。